臺灣高雄地方法院刑事判決　　　　　　 94年度交訴字第108號
公　訴　人　臺灣高雄地方法院檢察署檢察官
被　　　告　甲○○
上列被告因業務過失致死案件，經檢察官提起公訴（94年度偵字
第13202 號），經本院合議庭裁定由受命法官獨任進行簡式審判
程序，本院判決如下：
    主  文
甲○○從事業務之人，因業務上之過失致人於死，處有期徒刑拾
月。
    事  實
一、甲○○平日係以駕駛營業小客車（計程車）為業，為從事駕
    駛業務之人，於民國94年6 月7 日凌晨0 時15分許，駕駛車
    牌號碼Y7-563號營業用小客車，沿高雄市○○○路由東向西
    行駛，行經該路與國道1 號高速公路交岔路口時，本應注意
    汽車行駛時，駕駛人應注意車前狀況，隨時採取必要之安全
    措施，汽車行近行人穿越道前，應減速慢行，遇有行人穿越
    時，無論有無交通警察指揮或號誌指示，均應暫停讓行人先
    行通過，而依當時天候晴、夜間有照明、柏油路面、道路乾
    燥無缺陷、無障礙物、視距良好，依其智識、能力並無不能
    注意之情事，竟疏未注意適有高明山由該交岔路口南北向之
    行人穿越道，由北向南穿越九如一路，甲○○見狀煞閃不及
    ，其所駕駛之營業小客車右側照後鏡、右側輪胎上方之葉子
    板撞及高明山，致高明山倒地後，受有右側頭部挫裂、左胸
    肋骨骨折，及左腰部、左大腿、左膝、右膝、右肘、右手背
    擦挫傷等傷害，經送醫急救後，仍因頭胸部內出血而不治死
    亡。甲○○於肇事後於有偵查犯罪職權之機關或公務員發覺
    前，主動向據報到場處理之高雄市政府警察局交通大隊警員
    坦承肇事，並願接受裁判。
二、案經高雄市警察局三民第二分局報請臺灣高雄地方法院檢察
    署檢察官偵查起訴。
    理  由
壹、程序部分：
    本件被告甲○○所犯係死刑、無期徒刑、最輕本刑為3 年以
    上有期徒刑以外之罪，其於準備程序中就被訴事實為有罪之
    陳述，經法官告知簡式審判程序之旨，並聽取公訴人及被告
    之意見後，經本院合議庭裁定由受命法官獨任進行簡式審判
    程序，合先敘明。
貳、實體部分：
一、認定犯罪事實所憑之證據：
  (一)被告甲○○平日係以駕駛營業小客車為業，為從事駕駛業務
    之人，且於上開時、地，因疏未注意而撞及被害人高明山等
    事實，業據被告甲○○於本院審理時坦白承認，此外，復有
    道路交通事故調查報告表(一)、(二)、道路交通事故現場圖、被
    告所有前揭營業用小客車受損照片4 張等附卷可稽（參警卷
    第14至15頁）。又被害人確係因本件交通事故受有右側頭部
    挫裂、左胸肋骨骨折及左腰部、左大腿、左膝、右膝、右肘
    、右手背擦挫傷等傷害，經送醫急救後，仍因頭胸部內出血
    而不治死亡，亦經臺灣高雄地方法院檢察署檢察官督同法醫
    師相驗無訛，有相驗屍體證明書、驗斷書、相驗筆錄、相驗
    報告、相驗照片31張、長庚紀念醫院病歷摘要在卷足憑（參
    相卷第16頁至第30頁）。是被告因疏未注意而撞及被害人之
    事實，應堪認定。
  (二)被告雖於本院審理時辯稱：從我的行車方向（由東向西）來
    看， 是在斑馬線（行人穿越道）前（以東）約5 公尺處撞到
    被害人，我撞到被害人後，他就倒下，大約倒在斑馬線之前
    云云，然查：
  被告先前於員警製作交通事故談話紀錄表時供稱：被害人係
    行走在離班馬線（行人穿越道）以西約5 公尺處云云（見警
    卷第11頁），與前揭本院審理時所辯：被害人係行走於行人
    穿越道以東約5 公尺處云云，截然不同，被告前、後所辯是
    否與實情相符，已有可疑。
  又如被告於本院審理時所辯：在行人穿越道以東約5 公尺處
    撞及被害人云云，係屬實在，則煞車痕之起點，應在行人穿
    越道以東5 公尺處之前；若謂被告於製作談話紀錄表時所供
    ：係在行人穿越道以西約5 公尺處撞及被害人云云屬實，則
    煞車痕之末端，至少應延伸超出行人穿越道之西端，然觀諸
    卷附之道路交通事故現場圖（見警卷第8 頁），被告煞車痕
    長約6 公尺，起迄均在寬度6.1 公尺之前揭行人穿越道內，
    而被告當時行車方向係由東向西，足見被告係於該行人穿越
    道之東端開始煞車，而於行人穿越道西端前將車煞停，被告
    於本院審理時及製作談話紀錄表時所為之辯解，均與前開道
    路交通事故現場圖所示煞車痕之跡證不符，益證被告前揭所
    為之辯解均屬事後卸責之詞，不足採信。
  由上可知，被告車煞停之處既未超出該行人穿越道之西端，
    顯見該車輛最後停止之處應尚在該行人穿越道內，自足以推
    認被告係在行人穿越道內撞及被害人。
二、按汽車行駛時，駕駛人應注意車前狀況，並隨時採取必要之
    安全措施，汽車行近行人穿越道前，應減速慢行，遇有行人
    穿越時，無論有無交通警察指揮或號誌指示，均應暫停讓行
    人先行通過，道路交通安全規則第94條第3 項、第103 條分
    別定有明文。本件被告既考領有適當之駕駛執照，有道路交
    通事故調查報告表(二)附卷足參，其對於上開規定應知之甚詳
    ，駕車時本應具有前揭注意義務，並具有注意能力至屬甚明
    ，又依當時天候晴、夜間有照明、柏油路面、道路乾燥無缺
    陷、無障礙物、視距良好等情形，有上述道路交通事故調查
    報告表(一)可證，並無不能注意之情事，竟疏未注意上開規定
    ，因而肇事導致被害人死亡，其有過失應堪認定。又被害人
    因本件車禍事故受有如事實欄所載之傷害，經往醫急救後，
    仍因頭胸部內出血而不治死亡之事實，則被告之過失行為與
    被害人死亡間，顯有相當因果關係。從而，本件事證已臻明
    確，被告業務過失致死之犯行洵堪認定，應予依法論科。
二、論罪科刑部分：
  (一)被告自承係營業小客車（計程車）司機，為從事駕駛業務之
    人，其因駕駛過失致被害人死亡，核其所為，係犯刑法第27
    6 條第2 項業務過失致人於死罪。
  (二)又按汽車駕駛人，無駕駛執照駕駛、酒醉駕車、吸食毒品或
    迷幻藥駕車、行駛人行道或行經行人穿越道不依規定讓行人
    優先通行，因而致人受傷或死亡，依法應負刑事責任者，加
    重其刑至二分之一，道路交通管理處罰條例第86條第1 項定
    有明文，本件被告撞及行經行人穿越道之高明山，致其死亡
    ，已如前述，應依此規定加重其上開業務過失致人於死罪之
    刑。
  (三)被告於肇事後未被有偵查犯罪職權之機關或公務員發覺前，
    即主動向據報到場處理之高雄市政府警察局交通大隊警員坦
    承肇事，有警製談話紀錄表附卷可參（參警卷第11頁背頁）
    ，係對於未被發覺之罪自首而接受裁判，已符合自首之規定
    ，應依刑法第62條前段規定減輕其刑，並與上開加重事由，
    依刑法第71條第1 項規定，先加後減之。
  (四)爰審酌被告甲○○駕駛車輛不知小心謹慎，造成被害人高明
    山死亡此一無法彌補之後果，犯罪情節難認輕微，且尚未與
    被害人家屬達成和解，惟考量其在此之前並無任何前科紀錄
    ，有本院被告院內索引卡紀錄表、臺灣高等法院被告前案紀
    錄表在卷可按，素行尚非不良，犯後坦承大部犯罪事實，態
    度尚可，且罹患膀胱癌，有阮綜合醫院診斷證明書1 紙可證
    （見本院卷第44頁背頁），生活狀況不佳等一切情狀，量處
    如主文所示之刑，以資懲儆。
據上論斷，依刑事訴訟法第273 條之1 第1 項、第284 條之1 、
第299 條第1 項前段，刑法第276 條第2 項、第62條前段，道路
交通管理處罰條例第86條第1 項，判決如主文。
本案經檢察官乙○○到庭執行職務。
中　　華　　民　　國　　94　　年　　10　　月　　12　　日
                  交通法庭  法　官  李育信
以上正本證明與原本無異。
如不服本判決，應於收受送達後10日內向本院提出上訴狀。
中　　華　　民　　國　　94　　年　　10　　月　　12　　日
　　　　　　　　　　　　    書記官  洪生輝
附錄本案所犯法條全文：
中華民國刑法第276條(過失致死罪)：
因過失致人於死者，處2 年以下有期徒刑、拘役或2,000 元以下
罰金。
從事業務之人，因業務上之過失犯前項之罪者，處5 年以下有期
徒刑或拘役，得併科3,000元以下罰金。
